臺灣高等法院高雄分院民事判決　　　　　94年度上易字第76號
上　訴　人　財政部國有財產局台灣南區辦事處
法定代理人　乙○○
訴訟代理人　黃祖裕律師
被上訴人　　甲○○
上列當事人間請求侵權行為損害賠償事件，上訴人對於民國94年
2 月16日臺灣屏東地方法院93年度訴字第479 號第一審判決提起
上訴，本院於94年8 月10日言詞辯論終結，判決如下：
    主  文
上訴駁回。
第二審訴訟費用由上訴人負擔。
    事實及理由
一、上訴人起訴主張：被上訴人明知坐落屏東縣高樹鄉○○○段
    1703、1706、1962號等土地（下稱系爭土地）為上訴人管理
    之國有土地，竟受僱於姓名年籍不詳綽號「阿宏」之人，而
    與「阿宏」及其他數名不詳姓名年籍之人共同於民國92年7
    月19日19時至同日23時40分許，在系爭3 筆土地上盜採砂石
    ，被上訴人並駕駛車牌號碼Ｓ3 ─963 號營業大貨車，與其
    他人所駕駛之營業大貨車，將所盜採之砂石載離現場，而於
    同日23時40分許被警查獲。上訴人因此須支出回填土方之必
    要費用新臺幣（下同）108 萬元，受有損害。爰依民法第
    185 條共同侵權行為法律關係，請求被上訴人賠償上開損害
    ，並加計法定遲延利息，及陳明願供擔保聲請准予宣告假執
    行。
二、被上訴人則以：伊於事發當天才受僱到現瑒載運砂石，之前
    現場已經有挖掘；當天有5 台營業大貨車在現場載運砂石，
    每部載運3 趟砂石，每部大貨車容量為8 立方公尺，之前挖
    掘的部分不應由伊負責任等語置辯。
三、原審就上訴人之請求，判決被上訴人應給付上訴人3 萬元本
    息，及依職權宣告假執行，並駁回上訴人其餘之訴及假執行
    之聲請。上訴人就原判決敗訴部分聲明不服，求為廢棄原判
    決不利部分，並命被上訴人應再給付上訴人105 萬元本息；
    被上訴人則求為判決駁回上訴。
四、兩造就下列事項並不爭執（原審卷84至85頁；本院卷34頁，
    40 、41 頁），堪認為真實：
    (一)被上訴人僅於事發當日受僱在現載參與盜採砂石，由被上
      訴人與其他大貨車共同負責載運砂石；當天載運砂石的數
      量，以5 台營業大貨車，每部大貨車容量8 立方公尺，每
      部載運3 趟砂石計算，每立方公尺值250 元（即數量120
      立方公尺，價值3萬元）。
    (二)系爭土地上盜取砂石現場遺留之坑洞，面積576 平方公尺
      ，深度7.5公尺，如全部回填，所需費用為108 萬元。
五、兩造所爭執者為：被上訴人就事發查獲當天以前盜採砂石之
    結果，是否應全部負共同侵權行為之損害賠償責任？上訴人
    主張系爭現場所遺留挖取砂石之坑洞固非被上訴人1 日內單
    獨所造成，然被上訴人之行為係造成損害之共同原因，依民
    法第185 條第1 項之規定，對於被害人應負全部損害之連帶
    賠償責任。經查：
  (一)兩造就被上訴人遭查獲當日，在系爭土地上挖取之砂石總數
    量為120 立方公尺，且被上訴人僅於當日參與盜採砂石，並
    不爭執，再根據證人即屏東縣警察局保安隊國土保持小組警
    員鄭財明證稱：現場的坑洞很大一定是很多個晚上造成的，
    從伊查獲前的一、二個月就已經有盜採的現象等語（見原審
    卷第62、63頁），足認被上訴人就逾120 立方公尺以外遭盜
    採之砂石，並未有共同加害之行為。
  (二)上訴人於言詞辯論期日另為主張：被上訴人為方便與「阿宏
    」連絡工作之需要，在所駕駛之砂石車上裝設無線電，以逃
    避警方查緝，且當晚「阿宏」亦參與盜採砂石，足證被上訴
    人為盜採砂石集團之成員等語，已超出其先前所為引用刑事
    判決（見原審卷13至16頁）認定被上訴人僅於查獲日參與盜
    採砂石事實之主張（本院卷34頁），核屬未於準備程序主張
    之事項，依民事訴訟法第463 條準用第276 條第1 項之規定
    ，自不得於言詞辯論期日再為主張。況砂石車上裝設無線電
    設備，供營業上方便連繫之用，並不違經驗法則，尚不得僅
    憑此事實，推定為專為逃避警方查緝之用，而認定被上訴人
    為盜採砂石集團之成員。
  (三)按損害賠償之債，以有損害之發生及有責任原因之事實，並
    二者之間，有相當因果關係為成立要件；故原告所主張損害
    賠償之債，如不合於此項成立要件者，即難謂有損害賠償請
    求權存在（最高法院48年台上字第481 號判例參照）。又民
    法第185 條第1 項所謂之數人共同不法侵害他人之權利，係
    指各行為人均曾實施加害行為，且各具備侵權行為之要件而
    發生同一事故者而言，是以各加害人之加害行為均須為不法
    ，且均須有故意或過失，並與事故所生損害具有相當因果關
    係者始足當之；第二項所稱之幫助人，係指幫助他人使其容
    易遂行侵權行為之人，其主觀上須有故意或過失，客觀上對
    於結果須有相當因果關係，始須連帶負損害賠償責任（最高
    法院92年度台上字第1593號判決參照）。被上訴人既僅於查
    獲日參與盜採之行為，已如前述，且上訴人未能舉證證明被
    上訴人就查獲當日以外之盜採行為曾經參與，或該部分上訴
    人所受損害與被上訴人當日盜採行為有相當因果關係，按之
    上揭說明，自不得令被上訴人就此部分損害亦負連帶賠償責
    任。
  (四)從而，應認上訴人因被上訴人共同參與盜採砂石行為，所受
    損害為砂石120 立方公尺，以每立方公尺250 元計算，為3
    萬元；逾此所為主張，為無理由。
六、綜上所述，上訴人依共同侵權行為法律關係，請求被上訴人
    給付3 萬元，及自起訴狀繕本送達翌日即93年10月30日起至
    清償日止，按週年利率5%計算之法定遲延利息，即有理由，
    應予准許。逾此所為請求，為無理由；其假執行之聲請亦失
    所附麗，應併予駁回。原審就上開不應准許部分，為上訴人
    敗訴之判決，及駁回其假執行之聲請，並無不合。上訴意旨
    指摘原判決此部分不當，求予廢棄改判，為無理由，應予駁
    回。
據上論結，本件上訴為無理由，依民事訴訟法第449 條第1 項、
第78條，判決如主文。
中　　華　　民　　國　　94　　年　　8 　　月　　24　　日
                            民事第六庭
                                審判長法官 許明進
                                法      官 李炫德
                                法      官 謝肅珍
以上正本證明與原本無異。
不得上訴。
中　　華　　民　　國　　94　　年　　8 　　月　　24　　日
                                書  記  官 廖素珍
